臺灣士林地方法院刑事判決
111年度易字第432號
公  訴  人  臺灣士林地方檢察署檢察官
被      告  黃文筆


上列被告因妨害名譽案件，經檢察官提起公訴（111年度偵字第1
2175號），本院判決如下：
    主  文
黃文筆犯公然侮辱罪，處罰金新臺幣捌仟元，如易服勞役，以新
臺幣壹仟元折算壹日。
    事  實
一、黃文筆與洪美玉為住在臺北市○○區○○路000號之鄰居，其等
    素有怨隙，兩人於民國111年4月26日，因黃文筆涉嫌毀損洪
    美玉所有腳踏車之車鎖等案，至臺灣士林地方檢察署（下稱
    士林地檢署）開庭應訊後，於同日上午11時50分許，在上址
    與380號間之馬路上發生口角，黃文筆竟基於公然侮辱之犯
    意，以「幹你娘雞掰」等穢語（臺語）辱罵洪美玉，足生損
    害於洪美玉之名譽。
二、案經洪美玉訴由臺北市政府警察局士林分局報告臺灣士林地
    方檢察署檢察官偵查後起訴。
    理  由
壹、程序部分：
一、本件為刑事訴訟法第376條第1項第1款所列案件，依同法第2
    84條之1規定意旨，由法官獨任審判。
二、按法院認為應科拘役、罰金或應諭知免刑或無罪之案件，被
    告經合法傳喚無正當理由不到庭者，得不待其陳述逕行判決
    ，刑事訴訟法第306條定有明文。經查，被告黃文筆（下稱
    被告）經本院合法傳喚，於111年10月7日審理期日無正當理
    由不到庭，有本院送達證書、上開審判期日報到單及審判筆
    錄在卷可稽（見111年度易字第432號卷《下稱本院卷》第17、
    25至32頁）。本院依起訴事實從形式上觀察，認被告即使成
    立犯罪，因其所犯刑法第309條第1項之罪，法定刑為拘役或
    新臺幣9千元以下罰金，合於刑事訴訟法第306條規定之情形
    ，爰不待被告到庭陳述，逕為一造缺席辯論判決。
三、本判決後述所引之各項證據，其屬傳聞證據之部分，檢察官
    、被告於言詞辯論終結前，對於該等證據之證據能力均未爭
    執，本院審酌該等證據資料製作時之情況，尚無違法不當或
    證明力明顯過低之瑕疵，認以之作為本案證據應屬適當，依
    刑事訴訟法第159條之5第2項規定，該等證據均具有證據能
    力。又本判決其他引用資以認定事實所憑之非供述證據，並
    無證據證明係公務員違背法定程序所取得，依刑事訴訟法第
    158條之4規定之反面解釋，亦有證據能力。
貳、實體部分：
一、認定犯罪事實之證據及理由：
  ㈠被告之辯解：
　　被告於警詢及本院準備程序時，雖否認犯罪，並辯稱：我沒
    有辱罵告訴人洪美玉（下稱告訴人），我不理她，那天沒有
    發生口角，我當天也沒有到地檢署開庭等語。
　㈡經查：
　⒈前揭犯罪事實，業據告訴人於偵查（含警詢）及本院審判中
    指述明確（見偵卷第15至16、35至37頁、本院卷第30頁）；
    復經本院於111年10月7日審理時勘驗告訴人提出之現場錄音
    檔案內容，證實被告確有對告訴人辱罵「幹你娘雞掰」等語
    （臺語）無疑，並可聞見現場另有其他鄰人講話之聲音，此
    有本院勘驗筆錄在卷可參（見本院卷第28至30頁）。足認被
    告有以上開穢語辱罵告訴人，且其處所係位於臺北市○○區○○
    路000號至382號間之馬路上之公共場所明確。又被告與告訴
    人有於111年4月26日上午10時28分許至士林地檢署接受檢察
    官之訊問乙情，有該署當日之訊問筆錄在卷可稽（見偵卷第
    43、44頁），是被告辯稱當日未至士林地檢署應訊云云，不
    足採信。
　⒉按所謂侮辱，係指對他人為非指明具體事實之抽象漫罵或輕
    蔑表示，而使人在精神上、心理上感受到難堪、不快，足以
    貶損他人人格或社會評價之行為。本案依上開本院勘驗結果
    及檢察官訊問筆錄，可知被告在因他案與告訴人發生口角之
    情境下，對告訴人為上開行為，目的顯在羞辱告訴人，貶損
    告訴人之人格。且告訴人因此感覺深受侮辱一情，亦據其指
    述明確（見偵卷第16、35頁）；況被告上開穢語，衡之一般
    社會通念，亦屬貶損人格之粗話，是被告所為上開行為，係
    屬侮辱行為可以認定。
　⒊據上所述，本案事證明確，被告否認犯罪之辯解，均無足採
    ，其所為上開公然侮辱之犯行，堪以認定，應依法論科。
二、核被告所為，係犯刑法第309條第1項之公然侮辱罪。審酌被
    告因細故即以穢語公然侮辱告訴人，所為實不可取，且於犯
    後否認犯行，亦未賠償告訴人所受損害或取得告訴人諒解，
    犯後態度不佳；暨斟酌被告犯罪之動機、目的、手段、智識
    程度為國小畢業及所生危害等一切情狀，乃核情量處如主文
    所示之刑及諭知如易服勞役之折算標準。
據上論斷，應依刑事訴訟法第284條之1、第306條、第299條第1
項前段，刑法第309條第1項、第42條第3項，刑法施行法第1條之
1第1項，判決如主文。
本案經檢察官江耀民提起公訴，檢察官林嘉宏到庭執行職務。
中　　華　　民　　國　　111 　年　　10　　月　　21　　日
                  刑事第五庭　　法  官  陳銘壎
以上正本證明與原本無異。
如不服本判決應於收受送達後20日內向本院提出上訴書狀，並應
敘述具體理由。其未敘述上訴理由者，應於上訴期間屆滿後20 
日內向本院補提理由書 (均須按他造當事人之人數附繕本 )「切
勿逕送上級法院」。
告訴人或被害人如對於本判決不服者，應具備理由請求檢察官上
訴，其上訴期間之計算係以檢察官收受判決正本之日期為準。
因疫情而遲誤不變期間，得向法院聲請回復原狀。
                                書記官  羅淳柔
中　　華　　民　　國　　111 　年　　10　　月　　21　　日
附錄本案論罪科刑法條全文
刑法第309條
公然侮辱人者，處拘役或九千元以下罰金。
以強暴犯前項之罪者，處一年以下有期徒刑、拘役或一萬五千元
以下罰金。